臺灣宜蘭地方法院民事判決　九十二年度婚字第七０號
　　原　　　告　乙○○
　　被　　　告　甲○○○HG.
右當事人間請求離婚事件，業於民國九十三年六月二十九日言詞辯論終結，本院判決
如左：
    主      文
原告之訴駁回。
訴訟費用由原告負擔。
    事      實
甲、原告方面：
一、聲明：准原告與被告離婚。
二、陳述：兩造於民國八十六年七月十五日在越南結婚，返臺後於同年九月十五日辦
    妥結婚之戶籍登記，共同住在宜蘭縣宜蘭市○○路○段十七巷二十號，惟被告於
    九十一年四月間出境返回越南後即未再來臺，顯無意欲再與原告共營夫妻生活。
    被告之行為已構成惡意遺棄，且兩造間亦有難以維持婚姻之重大事由存在，爰依
    法訴請判決兩造離婚。
三、證據：提出戶籍謄本、結婚證書（含越南文及中文譯本），並聲請訊問證人簡寬
    長。
乙、被告未於言詞辯論期日到場，據其提出書狀記載略謂：
一、聲明：如主文所示。
二、陳述：
（一）被告隨原告於八十六年間到臺灣共同生活，期間曾往返越南省親數次，最後一
      次返回越南是在九十一年四月間，嗣因故一時未返回臺灣，但被告非常想念原
      告，曾打電話給原告請其寄來擔保書和金錢給被告辦理赴臺簽證手續和購買機
      票，但原告卻叫被告在越南向他人借錢購買機票返臺，被告實在無法借到錢，
      且沒有原告的擔保書是無法辦理赴臺灣的入境簽證手續，被告因思念丈夫，已
      多次打電話回臺灣，但每次都是原告母親接聽，而她老人家的臺語被告實在聽
      不懂，被告一直無法與原告通到電話。
（二）原告謂被告擅自離家出走兩年多等情並非事實，被告希望能與丈夫早日團圓，
      毫不希望與丈夫離婚，因為被告深愛自己的丈夫及在臺家庭，只是沒有足夠的
      證件及經濟能力返回臺灣而已。
丙、本院依職權查詢兩造之入出境紀錄。
    理      由
一、被告未於言詞辯論期日到場，核無民事訴訟法第三百八十六條所列各款情形，爰
    依原告之聲請，由其一造辯論而為判決。
二、兩造有婚姻關係現仍存續中，業據原告提出戶籍謄本、結婚證書（含越南文及中
    文譯本）各一件為證，且為被告所不爭執，自堪信為真實。
三、按離婚依起訴時夫之本國法及中華民國法律，均認其事實為離婚原因者，得宣告
    之。但配偶之一方為中華民國國民者，依中華民國法律，涉外民事法律適用法第
    十四條定有明文。本件原告為被告（越南人）之夫，且係我國國民，關於兩造離
    婚之原因事實，自應適用我國民法之規定。次按夫妻之一方以惡意遺棄他方在繼
    續狀態中者，他方得向法院請求離婚，民法第一千零五十二條第一項第五款亦有
    明定。經查，原告主張被告自九十一年四月間出境返回越南，迄今尚未返臺與原
    告團聚之事實，為被告所自認，且與證人即原告之兄簡寬長到庭證述情節大致相
    符，固可採信。惟查，被告為越南人，比原告年輕十餘歲，在臺期間，係住在原
    告之住所，日常生活所需必多賴原告供應，經濟能力自無凌駕原告之可能，故被
    告抗辯「曾打電話給原告請其寄來擔保書和金錢給被告辦理赴臺簽證手續和購買
    機票，但原告卻叫被告在越南向他人借錢購買機票返臺，被告實在無法借到錢，
    且沒有原告的擔保書是無法辦理赴臺灣的入境簽證手續」等語，應非無稽，且原
    告迄本件言詞辯論終結時為止，猶不能遵照本院之指示提出曾為被告辦理入境手
    續之證明文件，更足顯示被告未來臺灣與原告共營家庭生活確有事實上之困難，
    而非故意不與原告履行同居義務。本院因認原告主張被告惡意遺棄原告在繼續狀
    態中，依民法第一千零五十二條第一項第五款之規定訴請判准兩造離婚，並無理
    由。
四、再按民法親屬編於七十四年修正後，於第一千零五十二條增列第二項離婚事由之
    概括規定，准「有前項以外之重大事由，難以維持婚姻者，夫妻之一方得請求離
    婚」，其目的在使夫妻請求裁判離婚之事由較富彈性，是夫妻間如有重大事由足
    使婚姻難以維持，其一方即得依該條項之規定訴請離婚。惟如足以構成離婚原因
    之重大事由，應由夫妻之一方負責者，僅他方得請求離婚，同條項但書另設限制
    ，以求公允。就此，最高法院九十年臺上字第八０四號判決則補充說明「難以維
    持婚姻之重大事由，夫妻雙方均須負責時，應比較衡量雙方之有責程度，僅責任
    較輕之一方，得向責任較重之他方請求離婚，或有責程度相同時，雙方均得請求
    離婚，始符公平」。故本件另應審究者，為兩造間有無難以維持婚姻之重大事由
    存在？又該重大事由之存在，兩造之歸責程度孰輕孰重？
五、原告主張兩造間有難以維持維持婚姻之重大事由存在，無非以被告於九十一年四
    月間出境返回越南後即未再來臺，被告已無意欲再與原告共營夫妻生活，兩造分
    居迄言詞辯論終結時為止已有二年為主要論據。惟查，兩造分居臺灣、越南兩地
    至今，原告固堅持離異，但依被告之書面陳述，不僅未見被告有離婚之意欲，且
    希望與原告早日團圓，毫不希望與原告離婚，故原告謂被告已無意欲再與原告共
    營夫妻生活，尚嫌無據。且承前所述，被告為越南人，較原告年輕十餘歲，在臺
    期間，日常生活所需必多賴原告供應，經濟能力無凌駕原告之可能，故被告於九
    十一年四月間出境返回越南後，在未獲原告經濟奧援之情況下要再來臺與原告團
    聚，應認確有事實上之困難，而原告出入境紀錄頻繁（「法務部入出境資訊連結
    作業入出境查詢結果」參照），要前往越南與被告團聚或接被告返臺，顯無困難
    ，本件被告並未變更其在越南之住所及電話，原告自有能力採用安全、合理之方
    式與被告協商解決兩造間之婚姻問題，乃不此之圖，卻在被告入境來臺有事實上
    困難之情況下，逕向本院對被告提起離婚訴訟，心態頗有可議之處。故本件原告
    固可主張其已無維繫兩造間婚姻關係之意欲，惟依被告之書面陳述，被告實希望
    能與原告續營夫妻生活，因此，原告所稱兩造間已生難以維持婚姻之重大事由，
    縱然擴大解釋承認其存在，綜合全辯論意旨及本院調查證據之結果，相較之下，
    被告之可歸責程度應較原告為輕。從而，原告依民法第一千零五十二條第二項之
    規定訴請判准離婚，亦無理由。
六、綜上所述，原告依民法第一千零五十二條第一項第五款、第二項之規定訴請判准
    兩造離婚，於法俱屬無據，應予駁回。
七、據上論結，本件原告之訴為無理由，依民事訴訟法第三百八十五條第一項前段、
    第七十八條，判決如主文。
中　　　華　　　民　　　國　　九十三　　年　　  七　  　月　　 十三   　日
                                臺灣宜蘭地方法院家事法庭
~B法　　　官　周健忠
右正本與原本無異。
如不服本判決，應於收受送達後廿日內向本院提出上訴狀（應附繕本）。
中　　　華　　　民　　　國　　九十三　　年　　　七　　　月　　 十五　 　日
~B書　記　官　廖文章
